【裁判字號】    95,聲判,13
【裁判日期】    950331
【裁判案由】    聲請交付審判
【裁判全文】
臺灣臺北地方法院刑事裁定              95年度聲判字第13號
聲  請  人  太清實業有限公司
代  表  人  林建良
代  理  人  黃福雄律師
            黃慧婷律師
被      告  乙○○
            甲○○
上列聲請人因告訴被告侵占等案件，不服臺灣高等法院檢察署中
華民國九十五年一月十日，九十五年度上聲議字第一八九號駁回
聲請再議之處分（原不起訴處分案號為臺灣臺北地方法院檢察署
九十四年度偵字第一九○二二號），聲請交付審判，本院裁定如
下：
    主  文
聲請駁回。
    理  由
一、按告訴人不服上級法院檢察署檢察長或檢察總長認為再議無
    理由而駁回之處分者，得於接受處分書後十日內委任律師提
    出理由狀，向該管第一審法院聲請交付審判，又法院認交付
    審判之聲請不合法或無理由者，應駁回之，刑事訴訟法第二
    百五十八條之一第一項及第二百五十八條之三第二項前段分
    別定有明文。
二、本件聲請人即告訴人太清實業有限公司（下稱太清公司）以
    被告乙○○及甲○○涉犯侵占罪嫌及強制罪嫌，具狀向臺灣
    臺北地方法院檢察署提出告訴，經該署檢察官於民國九十四
    年十二月二日以九十四年度偵字第一九０二二號為不起訴之
    處分，聲請人不服而聲請再議，經臺灣高等法院檢察署檢察
    長於九十五年一月十日以九十五年度上聲議字第一八九號認
    再議無理由而駁回再議等情，經本院調閱臺灣臺北地方法院
    檢察署九十四年度他字第四七七一號、九十四年度發查字第
    二三八八號、九十四年度偵字第一九０二二號及臺灣高等法
    院檢察署九十五年度上聲議字第一八九號等卷宗核閱無誤，
    並有臺灣臺北地方法院檢察署九十四年度偵字第一九０二二
    號不起訴處分書及臺灣高等法院檢察署九十五年度上聲議字
    第一八九號處分書各一份在卷可考。
三、聲請交付審判意旨略以：（一）被告甲○○於偵查中坦承告
    證四清單所列物品置於精誠資訊股份有限公司（下稱精誠公
    司），而證人李萬順亦於偵查中證述上開物品置於精誠公司
    ，是上開物品確實置於精誠公司，惟原檢察官竟未採用前揭
    自白及證述，亦未敘述不採之理由，致誤認被告乙○○及甲
    ○○並未持有上開物品，顯有違反證據法則之違誤；（二）
    伊為履行與精誠公司簽訂之路邊停車管理專案顧問合約書，
    乃將上開物品交付精誠公司，且因伊與精誠公司之合作關係
    ，精誠公司員工經常翻閱使用上開物品，是被告乙○○及甲
    ○○確實持有上開物品，又前開合約書第七條第二項約定，
    有關雙方公司名稱、商標、著作權、專利權、圖表、流程、
    原始碼，各屬原公司所有，並未交叉授權，是上開物品之所
    有權仍屬伊所有，惟原檢察官竟未依循前揭約定，而認定上
    開物品之所有權歸屬應依民事訴訟解決，顯有違反證據法則
    及論理法則之違誤；（三）證人李萬順使用之行動電話號碼
    為0000000000，惟原檢察官竟誤載為０九五五XX
    X 四四七，致函調之通聯紀錄失真，是原檢察官認定未有撥
    打紀錄等情自與事實不符，又證人李萬順於偵查中證稱於取
    回上開物品前即九十四年六月二十二日前曾與被告甲○○有
    電話聯繫，而非於取回上開物品當日互通電話，惟原檢察官
    僅調閱該日之通聯紀錄，而未調閱該日之前之通聯紀錄，顯
    有違反證據法則之違誤；（四）於同年六月十八日，伊代表
    人林建良使用之行動電話號碼為0000000000號與
    室內電話號碼為（０三）0000000號間，有四筆通話
    紀錄，且於同年六月二十二日，上開行動電話號碼與室內電
    話號碼為（０三）0000000號、（０三）00000
    00號、（０三）0000000號及（０三）00000
    00號間，有五筆通話紀錄，而前揭室內電話號碼，係屬精
    誠公司桃園辦事處所使用之電話，是伊代表人有與被告甲○
    ○聯繫取回上開物品，惟原檢察官竟悖於卷證資料錯認事實
    ，顯有違反證據法則之違誤；（五）最高法院二十八年上字
    第三六五０號判例意旨認為，刑法第三百零四條之強暴、脅
    迫，祇以所用之強脅手段足以妨害他人行使權利，或足使他
    人行無義務之事為已足，並非以被害人之自由完全受其壓制
    為必要‧‧‧縱令雙方並無爭吵，而其攜走工具，既足以妨
    害他人工作之進行，要亦不得謂非該條之強暴、脅迫行為，
    而被告甲○○確有妨害伊員工行使所有權以取回上開物品之
    強制行為，惟原檢察官竟以雙方無肢體衝突且未對罵，而認
    與強制罪之構成要件不相符合，顯已違背前開判例意旨，爰
    對駁回再議之處分不服，依法聲請交付審判云云。
四、按犯罪事實應依證據認定之，無證據不得認定犯罪事實，刑
    事訴訟法第一百五十四條第二項定有明文。又告訴人之告訴
    ，係以使被告受刑事訴追為目的，是其陳述是否與事實相符
    ，仍應調查其他證據以資審認；再認定不利於被告之事實，
    須依積極證據，茍積極證據不足為不利於被告事實之認定時
    ，即應為有利於被告之認定，更不必有何有利之證據，最高
    法院三十年上字第八一六號及五十二年臺上字第一三００號
    分別著有判例可資參照。
五、經查：
（一）聲請人雖於偵查中指稱：伊曾將其所有之涼被、枕頭、筷
      子、平底鍋、湯鍋、鍋鏟、發電機、花蓮照片集、全國各
      縣市自治條例彙整、全國委外招標辦法蒐集、花蓮委外案
      服務建議書、花蓮委外案市調報告書、順昇建設停車場規
      劃報告、新東陽建設停車場規劃報告、各營運計劃書及相
      關檔案彙整、馬偕醫院地下室停車場規劃報告、新竹風城
      購物中心企劃書、微風廣場企劃書、中華顧問停車管理系
      統報告書及花蓮教育訓練手冊等物品交付予精誠公司云云
      （見九十四年度偵字第一九０二二號卷第八十五頁），並
      提出清單一紙以為佐證（見九十四年度偵字第一九０二二
      號卷第八十八頁），然前開清單上並無精誠公司員工之簽
      名，足見經上開清單並未經精誠公司之員工簽收，且李萬
      順亦無法證明前開清單上之物品確實置放在精誠公司，業
      據證人李萬順於偵查中證述屬實（見九十四年度偵字第一
      九０二二號卷第一百零三頁），又被告甲○○並不確定聲
      請人交付予精誠公司之物品，是否如前開清單上所列者相
      同，業經被告甲○○供述在卷（見九十四年度偵字第一九
      ０二二號卷第一百零二頁至第一百零三頁），是尚難認定
      上開物品置放在精誠公司，並為被告乙○○及甲○○所持
      有。
（二）聲請人與精誠公司於九十二年六月九日簽訂路邊停車管理
      專案顧問合約書，且精誠公司於九十四年六月二十日終止
      前揭契約之事實，有前揭合約書及存證信函第一０七七號
      附卷足憑（見九十四年度偵字第一九０二二號卷第二十一
      頁至第三十三頁），自堪採信。則退步言之，即使上開物
      品確實置放在精誠公司，惟聲請人與精誠公司對於上開物
      品所有權之歸屬既有爭執，自應提出民事訴訟以資救濟，
      然聲請人與精誠公司卻並未提出民事訴訟，業據聲請人代
      理人黃慧婷律師及選任辯護人許惠月律師於偵查中陳述明
      確（見十四年度偵字第一九０二二號卷第一百零三頁），
      是上開物品所有權之歸屬尚處於不確定之狀態，故被告乙
      ○○及甲○○雖未返還上開物品予聲請人，然尚難認定其
      有不法所有意圖。
（三）證人李萬順雖於偵查中證述：伊於九十四年六月二十二日
      前往精誠公司前，有使用聲請人代表人之行動電話號碼為
      0000000000號及伊之行動電話號碼為0000
      000000號撥打被告之行動電話，表示欲取回上開物
      品云云（見九十四年度偵字第一九０二二號卷第一百零一
      頁），惟被告甲○○則於偵查中供述：伊之行動電話號碼
      為0000000000號，且李萬順於前揭日期前往精
      誠公司前，並未打電話予伊，而係聲請人代表人於前揭日
      期數日前打電話予伊，說聲請人代表人將於前揭日期結婚
      ，要拿ＤＶ，但並未說要拿上開物品等語（見九十四年度
      偵字第一九０二二號卷第八十五頁及第一百零二頁），則
      即使於同年六月十八日，聲請人代表人使用之行動電話與
      室內電話號碼為（０三）0000000號間，有四筆通
      話紀錄，且於同年六月二十二日，上開行動電話號碼與室
      內電話號碼為（０三）0000000號、（０三）00
      00000號、（０三）0000000號及（０三）0
      000000號間，有五筆通話紀錄，有通聯紀錄存卷可
      查（見九十四年度偵字第一九○二二號卷第一百零七頁至
      第一百二十二頁），縱使前揭室內電話號碼，係屬精誠公
      司桃園辦事處所使用之電話，然亦只能證明聲請人代表人
      與精誠公司間，有於同年六月十八日及同年六月二十二日
      通話之事實，而尚無從證明聲請人代表人有告知被告甲○
      ○欲取回上開物品之事實。
（四）於九十四年六月二十二日十六時三十分許，被告甲○○與
      聲請人代表人、李萬順及鄭羽倫發生糾紛，四人間並無肢
      體拉扯，亦無對罵情事，只是口氣不佳而已，業經證人官
      庭鉉於偵查中證述詳實（見九十四年度偵字第一九０二二
      號卷第一百零二頁），是被告甲○○既未與聲請人代表人
      、李萬順及鄭羽倫發生肢體衝突，亦未互罵，則尚無法認
      定被告甲○○有何強暴或脅迫之行為。聲請人雖於偵查中
      指述：依最高法院二十八年上字第三六五０號判例意旨，
      被告甲○○與聲請人代表人、李萬順及鄭羽倫間，雖無爭
      吵，然被告甲○○有阻止聲請人代表人、李萬順及鄭羽倫
      取回上開物品之情事而妨害人行使權利，是仍屬強暴或脅
      迫之行為云云（見九十四年度偵字第一九０二二號卷第九
      十二頁至第九十三頁），惟本件情節與上揭判例意旨之情
      形並不相同，自無法執上揭判例意旨據以認定被告甲○○
      有何強暴或脅迫之行為。
（五）聲請人與精誠公司對於上開物品所有權之歸屬既有爭執，
      則自應尋求民事訴訟之途徑以資救濟，而在民事訴訟結果
      出來之前，上開物品所有權之歸屬尚處於不確定之狀態，
      已如前述，且官庭鉉於九十四年六月二十二日處理被告甲
      ○○與聲請人代表人、李萬順及鄭羽倫間之糾紛時，聲請
      人代表人無法提出上開物品所有權歸屬之證明，亦無法提
      出上開物品確實置放在精誠公司之證明，業據證人官庭鉉
      於偵查中證述屬實（見九十四年度偵字第一九０二二號卷
      第一百零二頁），是既無法確定上開物品為聲請人所有，
      且亦無法確定上開物品置放在精誠公司，則聲請人代表人
      、李萬順及鄭羽倫至精誠公司取回上開物品之行為，尚難
      認係行使權利，而被告甲○○阻止聲請人代表人、李萬順
      及鄭羽倫取回上開物品之行為，亦尚無法認為係妨害人行
      使權利。
六、綜上所述，臺灣臺北地方法院檢察署檢察官及臺灣高等法院
    檢察署檢察長認聲請人指訴被告乙○○及甲○○涉有侵占罪
    嫌及強制罪嫌，尚屬不能證明，因認其犯罪嫌疑不足，核與
    卷內現存事證並無不合，是臺灣臺北地方法院檢察署檢察官
    及臺灣高等法院檢察署檢察長分別為不起訴之處分及駁回再
    議之聲請，於法自無違誤。聲請意旨仍執前詞，據以指摘原
    處分違法而聲請交付審判，為無理由，應予駁回。
據上論斷，應依刑事訴訟法第二百五十八條之三第二項前段，裁
定如主文。
中    華    民    國  九十五  年    三   月  三十一  日
                  刑事第八庭  審判長法  官   陳  德  民
                                    法  官
                                    法  官
以上正本證明與原本無異。
本裁定不得抗告
                                書記官  張漪蕙
中    華    民    國    九十五  年  三  月      日


司法院資訊處製作；財團法人民間司法改革基金會備份。
